臺灣屏東地方法院刑事判決
110年度訴緝字第33號
公  訴  人  臺灣屏東地方檢察署檢察官
被      告  張雅姿




指定辯護人  本院公設辯護人  張宏惠  
上列被告因違反毒品危害防制條例案件，經檢察官提起公訴（10
9年度偵字第272、5932號），本院判決如下：
    主  文
張雅姿犯如附表所示之罪，均累犯，各處如附表「宣告刑」欄所
示之刑及沒收。應執行有期徒刑肆年。沒收部分併執行之。
    事  實
一、張雅姿、黃英泰（黃英泰涉犯販賣第二級毒品部分，經本院
    另案判決確定）均知悉甲基安非他命為毒品危害防制條例第
    2 條第2 項第2 款所管制之第二級毒品，依法不得販賣，於
    民國108年6月間，張雅姿寄居黃英泰位於屏東縣屏東市斯文
    49號之住處後，因黃英泰終日沉溺在電子遊戲場打電動，無
    法隨時應付前去其住處購買毒品之藥腳，張雅姿乃與黃英泰
    共同意圖營利，基於販賣第二級毒品之犯意聯絡，分別於如
    附表所示時間、地點，以如附表所示之價格及交易方式，販
    賣甲基安非他命與購毒者石富吉（共2次），張雅姿所得價
    金上繳黃英泰，黃英泰則無償提供甲基安非他命予張雅姿施
    用。嗣臺灣屏東地方檢察署檢察官指揮警方執行通訊監察，
    拘提黃英泰到案，而查悉上情。
二、案經臺灣屏東地方檢察署檢察官指揮屏東縣政府警察局刑事
    警察大隊移送臺灣屏東地方檢察署檢察官偵查起訴。
    理  由
壹、證據能力部分
一、本判決下列所引用被告以外之人於審判外所為之供述證據，
    檢察官、被告張雅姿（下簡稱被告）及其辯護人於本院準備
    程序及審理時均同意有證據能力（見本院訴緝卷第80 頁、
    第102 頁），本院審酌上開證據資料作成時之情況，尚無違
    法不當及證明力明顯過低之瑕疵，而認為以之作為證據應屬
    適當，依刑事訴訟法第159 條之5 第1 項規定，均有證據能
    力。
二、至其餘認定本案犯罪事實之非供述證據，亦查無違反法定程
    序取得之情，依刑事訴訟法第158 條之4 規定反面解釋，亦
    有證據能力。
貳、實體部分
一、認定事實所憑之證據及理由：
㈠、上揭事實，業據被告於偵查及本院準備程序、審理時均坦承
    不諱（見偵272卷第63至77頁、93至101頁；本院訴緝卷第79
    、102頁），核與證人石富吉於警詢及偵查中之證述（見警
    卷第234至237頁；偵5932卷第159至163頁）均大致相符，並
    有本院108 年聲監字第293 號通訊監察書及電話附表、本院
    108 年聲監續字第638 號通訊監察書及電話附表、本院108 
    年聲監續字第777 號通訊監察書及電話附表、本院108 年聲
    監續字第921 號通訊監察書及電話附表、本院108年聲監續
    字第1033號通訊監察書及電話附表、指認犯罪嫌疑人紀錄表
    、犯罪嫌疑人指認表、編號姓名對照表、本院108 年度聲搜
    字第984 號搜索票影本、屏東縣政府警察局刑警大隊搜索、
    扣押筆錄、扣押物品目錄表、收據、屏東縣政府警察局刑警
    大隊偵三隊通訊監察譯文表、臺灣屏東地方檢察署檢察官拘
    票等件在卷可稽（見警卷第8、9頁、54至57頁、81、82頁、
    114至117頁、134至136頁、239至243頁；他卷第35、39、62
    頁），足認被告前揭任意性之自白與事實相符，堪以採信。
㈡、按販賣毒品之所謂販賣行為，係行為人基於營利之目的，而
    販入或賣出毒品而言。販賣毒品者，其主觀上須有營利之意
    圖，且客觀上有販賣之行為即足構成，至於實際上是否已經
    獲利則非所問。即於有償讓與他人之初，係基於營利之意思
    ，並著手實施，而因故無法高於購入之原價出售，最後不得
    不以原價或低於原價讓與他人時，仍屬販賣行為。必始終無
    營利之意思，縱以原價或低於原價有償讓與他人，方難謂為
    販賣行為，而僅以轉讓罪論處（最高法院100 年度台上字第
    4683號判決意旨參照）。次按販賣毒品乃違法行為，交易雙
    方類皆以隱匿秘密之方式而為，且毒品無公定價格，每次購
    買價量，隨時可能依雙方關係深淺、資力、需求量及對行情
    之認知、來源是否充裕、查緝是否嚴緊，購買者被查獲時供
    述來源對象之可能性風險等因素之評估，因而異其標準，機
    動調整，非可一概而論。販賣毒品之利潤所得，除經坦承犯
    行或價量俱屬明確者外，本難查得實情，是以除非別有積極
    事證，足認係以同一價量委託代買、轉售或無償贈與，確未
    牟利以外，尚難執此遽認非法販賣毒品之證據尚有不足（最
    高法院97年度台上字第1012號、97年度台上字第3557號判決
    意旨參照）。查被告所為如附表所示，販賣第二級毒品甲基
    安非他命予石富吉之過程中，既如前述為向購毒者換取金錢
    並交付毒品，行為外觀上顯均具備販賣毒品犯行之構成要件
    ，對被告而言應極具風險性，而被告與上開販賣對象石富吉
    間復無深刻交情或其他密切關係，足認有從中賺取買賣價差
    牟利之意圖及事實，應屬合理認定，依上開判決意旨，可認
    被告係出於營利之意圖而為之，即屬販賣行為。
㈢、綜上，本案事證明確，被告犯行堪以認定，應予依法論科。
二、論罪科刑：
㈠、新舊法比較
  ⒈按行為後法律有變更者，適用行為時之法律。但行為後之法
    律有利於行為人者，適用最有利於行為人之法律，刑法第2
    條第1 項定有明文。
  ⒉查被告如附表所示之販賣毒品行為後，毒品危害防制條例第4
     條第2 項、第17條第2 項規定，已於109 年1 月15日修正
    公布，並於同年7 月15日施行。修正前販賣第二級毒品者，
    依修正前毒品危害防制條例第4 條第2 項，法定刑為：「處
    無期徒刑或7 年以上有期徒刑，得併科1,000 萬元以下罰金
    」，修正後販賣第二級毒品者，依修正後毒品危害防制條例
    第4 條第2 項，法定刑為：「處無期徒刑或10年以上有期徒
    刑，得併科1,500 萬元以下罰金」。修正後毒品危害防制條
    例第4 條第2 項規定之有期徒刑與罰金刑度均較修正前提高
    ，修正後之規定並未較有利於被告。又修正前毒品毒品危害
    防制條例第17條第2 項規定：「犯第4 條至第8 條之罪於偵
    查及審判中均自白者，減輕其刑。」修正後則規定：「於偵
    查及歷次審判中均自白者，減輕其刑。」故修正後之毒品危
    害防制條例第17條第2 項之減刑規定必須符合偵查及「歷次
    」審判中均自白犯行者，始有其適用，增加修正前所無之要
    件，於量刑適用上，修正後之規定亦未較有利於被告。是經
    綜合比較，修正後之毒品條例第4 條第2 項、第17條第2 項
    ，因未較有利於被告，從而，就如附表所示販賣第二級毒品
    部分，應依刑法第2 條第1 項前段規定，整體適用修正前之
    規定。
㈡、核被告如附表所示所為，均係犯修正前毒品危害防制條例第4
     條第2 項之販賣第二級毒品罪。被告販賣第二級毒品前持
    有第二級毒品之低度行為，均為販賣之高度行為所吸收，均
    不另論罪。被告張雅姿與黃英泰就附表所示販賣第二級毒品
    之犯行，有犯意聯絡及行為分擔，應論以共同正犯。又被告
    所犯如附表所示之2次販賣第二級毒品犯行，犯意各別、行
    為互殊，應予分論併罰。
㈢、刑之加重、減輕事由
  ⒈司法院釋字第775 號解釋意旨，係闡釋行為人雖符合刑法第
    47條第1 項累犯規定之要件，法院仍應依個案犯罪情節，具
    體審酌行為人犯罪之一切情狀暨所應負擔之罪責，以裁量應
    否依累犯加重之規定加重其刑。例如原應量處最低法定刑，
    於其所犯之罪不符合刑法第59條所定酌減其刑要件之情形，
    若依累犯之規定加重其最低本刑，致行為人被量處超過其所
    犯之罪之法定最低本刑，將使其所承受之刑罰超逾其所應負
    擔之罪責，而違背憲法比例及罪刑相當原則者，法院應裁量
    是否依累犯加重之規定加重其法定最低本刑（最高法院110
    年度台上字第2017號判決意旨參照）。經查，被告前因販賣
    毒品案件，經臺灣高雄地方法院以104 年度訴字第9號判處
    有期徒刑3年8月確定，嗣入監執行後，於108年2月6日執行
    完畢，此有臺灣高等法院被告前案紀錄表附卷可按，其受有
    期徒刑執行完畢，於5年以內故意再犯本件最重本刑為有期
    徒刑以上之各罪，均為累犯。本院審酌被告前已有構成累犯
    前科之毒品前案紀錄，其竟仍無視法律嚴厲禁制，於上開販
    賣毒品前案徒刑入監執行完畢後未及半年，旋再陸續為相同
    販賣毒品之本案犯行，足徵其並未真正悛悔改過，刑罰反應
    力顯屬薄弱，自均不宜量處最低法定刑，均應依刑法第47條
    第1 項規定，加重其刑（惟販賣第二級毒品罪法定本刑為無
    期徒刑部分，依法不得加重）。
  ⒉修正前毒品危害防制條例第17條第2項
    被告就如附表編號所示所犯2 次販賣第二級毒品之犯罪事 
    實，於偵查及本院審理中俱自白不諱，爰均依修正前毒品危
    害防制條例第17條第2 項規定減輕其刑。
  ⒊綜上所述，被告所犯如附表所示之罪，均有前述加重（累犯
    ）、減輕其刑（毒品危害防制條例第17條第2 項）之事由，
    除法定刑為無期徒刑部分不得加重外，並依法先加後減之。
     
㈣、爰以行為人之責任為基礎，審酌被告非無謀生能力，卻不思
    勉力工作，竟與黃英泰共同犯本案販賣甲基安非他命共2次
    ，助長毒品散布，危害社會治安及國民健康，所為均應非難
    ；兼衡被告前因販賣毒品案件，甫於108年2月6日執行完畢
    ，有其臺灣高等法院被告前案紀錄表1 份在卷可考，未逾半
    年即為本案犯行，素行不佳，且顯對刑罰之感應力薄弱，然
    衡酌被告犯罪後始終承認如附表所示販賣第二級毒品之犯罪
    後態度，犯後態度尚可，復考量被告自陳：高職肄業，從事
    營造業，做自行車步道，我跟爸爸一起做，經濟狀況還可以
    （見本院訴緝卷第107 頁）之智識程度及家庭經濟生活狀況
    等一切情狀，分別量處如附表「宣告刑」欄所示之刑。並依
    被告先後所為販賣第二級毒品罪2罪之同質性高、所獲利益
    之差異、數罪併罰限制加重與多數犯罪責任遞減原則，量處
    如主文所示之應執行之刑。
三、沒收
㈠、按刑法第38條第2 項規定「供犯罪所用、犯罪預備之物或犯
    罪所生之物，屬於犯罪行為人者，得沒收之。但有特別規定
    者，依其規定。」，就「供犯罪所用之物」係規定「屬於犯
    罪行為人者，得沒收之」，採職權沒收原則。而毒品危害防
    制條例第19條第1 項則係規定「犯第4 條至第9 條、第12條
    、第13條或第14條第1 項、第2 項之罪者，其供犯罪所用之
    物，不問屬於犯罪行為人與否，均沒收之。」，就「供犯罪
    所用之物」另規定「不問屬於犯罪行為人與否，均沒收之」
    ，改採絕對義務沒收原則，顯就「供犯罪所用之物」另設特
    別規定，自應依刑法第38條第2 項但書，優先適用毒品危害
    防制條例第19條第1 項宣告沒收。
㈡、查未扣案之門號0000000000號SIM卡1張及裝載該門號SIM 卡
    之行動電話1支、門號0000000000號SIM卡1張及裝載該門號S
    IM 卡之行動電話1支，分別係被告與如附表所示編號1 、2 
    所示之共犯黃英泰及購毒者石富吉聯絡所用之物，業據被告
    於警詢、偵查供陳在卷，爰依毒品危害防制條例第19條第1
    項規定，分別於被告罪刑項下均宣告沒收之。
據上論斷，應依刑事訴訟法第299 條第1 項前段，判決如主文。
本案經檢察官楊士逸提起公訴，檢察官吳政洋到庭執行職務。
中　　華　　民　　國　　111 　年　　3 　　月　　17　　日
                  刑事第五庭  審判長法  官  林鈴淑
                                    法  官  沈婷勻
                                    法  官  程耀樑
以上正本證明與原本無異。
如不服本判決應於收受判決後20日內向本院提出上訴書狀，並應
敘述具體理由；其未敘述上訴理由者，應於上訴期間屆滿後20日
內向本院補提理由書（均須按他造當事人之人數附繕本）「切勿
逕送上級法院」。
中　　華　　民　　國　　111 　年　　3 　　月　　18　　日
                                    書記官  沈君融
修正前毒品危害防制條例第4條第2項
製造、運輸、販賣第二級毒品者，處無期徒刑或七年以上有期徒
刑，得併科新臺幣一千萬元以下罰金。
卷證對照表：
簡稱      卷宗名稱                                    警卷      屏東縣政府警察局屏警刑偵三字第10933963100刑案偵查卷宗                他729卷 臺灣屏東地方檢察署108 年度他字第1420號卷    偵272 卷  臺灣屏東地方檢察署109 年度偵字第272 號卷    偵5392卷  臺灣屏東地方檢察署109 年度偵字第5932號卷    本院訴卷 本院110年度訴字第298號卷 本院訴緝卷    本院110年度訴緝字第33號卷                    
附表：張雅姿犯罪事實一覽表
編號 行為人及電話 對象及電話 時間、地點 交易方式 毒品種類及價格        宣   告   刑  1 黃英泰 0000- 000000 、 張雅姿 0000- 000000 石富吉 0000- 000000 108年6月18日23時30分許，在屏東縣○○市○○路000號渡假汽車旅館 石富吉撥打手機欲向黃英泰購買毒品，黃英泰告知張雅姿之手機號碼，要石富吉向張雅姿購買毒品。石富吉遂於左列時地與張雅姿會面完成交易，黃英泰再到渡假汽車旅館向張雅姿收取毒品價金500元。 甲基安非他命，500元 張雅姿共同販賣第二級毒品，處有期徒刑參年玖月。未扣案之行動電話1 支（含門號0000000000號SIM 卡1 枚）沒收，於全部或一部不能沒收或不宜執行沒收時，追徵其價額。  2 黃英泰 0000- 000000 、 張雅姿 0000- 000000 （使用張依妹手機） 石富吉 0000- 000000 108年6月20日21時30分許，在上址黃英泰住處。  石富吉先撥打黃英泰手機，嗣於左列上欄時地與黃英泰會面完成毒品交易。黃英泰出門打電動後，石富吉再度到黃英泰住處，表示剛剛買的毒品「5口就沒了」，要求補貨，張雅姿撥打手機向黃英泰確認後，張雅姿便再秤1小包毒品，於左列下欄時地將毒品交付石富吉。 甲基安非他命，500元 張雅姿共同販賣第二級毒品，處有期徒刑參年玖月。未扣案之行動電話1 支（含門號0000000000號SIM 卡1 枚）沒收，於全部或一部不能沒收或不宜執行沒收時，追徵其價額。    108年6月21日0時3分許，在上址黃英泰住處